【裁判字號】    90,上易,2528
【裁判日期】    900809
【裁判案由】    傷害
【裁判全文】
臺灣高等法院刑事判決                            九十年度上易字第二五二八號
    上  訴  人  臺灣板橋地方法院檢察署檢察官
    被      告  乙○○
右上訴人因被告傷害案件，不服臺灣板橋地方法院九十年度易字第七一號，中華民國
九十年五月八日第一審判決（起訴案號：臺灣板橋地方法院檢察署八十九年度偵字第
二○三七五號）提起上訴，本院判決如左：
    主  文
原判決撤銷。
乙○○傷害人之身體，處拘役貳拾日，如易科罰金以參佰元折算壹日。
    事  實
一、乙○○於民國八十九年九月一日上午八時十五分許，在台北縣土城市○○路八十
    三巷、六十七巷口之單行道，因貨車停靠卸貨問題與甲○○發生爭執，乃憤而基
    於傷害人身體之犯意，揮手毆打甲○○，致王員受有右眼挫傷併前房出血等傷害
    。
二、案經被害人甲○○訴請臺灣板橋地方法院檢察署檢察官偵查起訴。
    理  由
一、被告乙○○矢否認有傷害之犯意，辯稱：伊以水泥臨時工為業，受鄰居石先生之
    雇，為其整修房屋，乃於同年九月一日晨，向原旭建材行叫了七包水泥和少許砂
    石建材，正當貨車司機周建成準備卸貨時，詎告訴人突然駕駛馬達三輪車，從同
    弄逆向追隨頂住車後，不僅造成伊無法卸貨，且卸貨後必須違規闖道才能出巷，
    司機請告訴人把車退後一點，但告訴人不肯，反而將車越靠越緊，司機準備下車
    理論，伊唯恐兩個男人失去理性，發生嚴重衝突，乃請司機儘快搬卸水泥，同時
    轉責告訴人「你為什麼要這樣子呢」，豈料告訴人竟口出穢言，以三字經罵人，
    並用左手拉住被告衣服，右手揮拳欲毆打被告，在情況危急下，伊本能的出拳抵
    擋防衛，可能反制力量過猛，以致觸到告訴人臉部，不幸造成傷害事件，伊係在
    情急之下，下意識本能性的反應防衛行為，應為法律所容許，而發生違法阻卻之
    法律效果云云。
二、經查，右開事實，業經告訴人甲○○指訴綦詳，而甲○○受有如事實欄所載之傷
    勢，有亞東紀念醫院八十九年九月一日所出具之診斷證明書可稽（見偵查卷第五
    頁）。質之被告乙○○並不諱言告訴人上開傷勢係其揮拳出手所造成，僅以事起
    前揭停車卸貨問題與告訴人先有言語上之爭執，告訴人繼而對其有揮拳毆打之舉
    ，伊乃出拳抵擋，主張係正當防衛云云置辯。告訴人則迭稱是遭被告突然襲擊受
    傷，伊並未出手或抓被告衣服，如係伊蓄意挑釁主動攻擊，何以被告能毫髮未傷
    ，可證被告所言不實等語。雙方各執一詞，莫衷一是。
三、考之在場目擊證人周建成於偵查中結證稱：「我早上八點多送貨過去，我在下水
    泥，我車擋到王某之車，我請王某等一下，王某後來車子一直前進，張某叫他車
    子不要前進，張某和王某就打起來，張某用手擋，王某抓張某衣服、打張某的背
    ，其他的我就沒看到」（見偵查卷第十五頁）。在原審復證稱：「我是載水泥及
    砂石到現場，水泥已經卸下來了，準備要卸砂石，該巷道被我車子擋住後約容許
    一輛機車經過，我正開車要將角度切好，甲○○開一部拼裝三輪車逆向過來，我
    跟他說很抱歉我卸一下貨就好，結果我車子一開動他車子就往前開，我又跟他講
    請他等一下，結果我車子開動他又往前開，看樣子是故意的，我說你找死，乙○
    ○叫他不要再前進，否則撞到不負責，甲○○就用三字經罵乙○○，甲○○後來
    就下車和乙○○打起來，甲○○用左手扯住乙○○胸前衣服，以右手捶打乙○○
    後腦二下，乙○○用二隻手抵擋」等語（見原審卷第四六頁）。依此情形，則被
    告乙○○所稱用手抵擋，亦在其兩人「打起來」後之事。質言之，被告及告訴人
    在事發之初，應均有相互出手揮打對方情事甚明。按彼此互毆，必以一方初無傷
    人之行為，因排除對方現在不法之侵害而加以還擊，始得以正當防衛論。即行為
    人僅有防衛意思而非侵害意思，且客觀上有防衛之事實者，方有正當防衛可言。
    如前述，被告與告訴人間原已因停車卸載一事有言語上之爭吵，被告又因受告訴
    人口出穢言辱罵，於此，則被告心有不甘憤而出手揮打，顯係基於傷害對方之犯
    意而為，被告所謂正當防衛之主張，顯非可採。事證明確，被告傷害犯行，洵堪
    認定。
四、被告乙○○傷害人之身體，核其所為，係犯刑法第二百七十七條第一項之傷害罪
    。原審不察，遽為無罪之判決，尚有未合。檢察官上訴，據以指摘原判決不當，
    為有理由，應予撤銷改判。爰審酌被告之素行良好，與告訴人間徒因停車卸貨之
    細故萌生傷害之犯罪動機、目的、手段、生活狀況、智識程度，被害人所受傷害
    程度，尚未與被害人達成和解賠償損害及犯罪後之態度等一切情狀，量處拘役二
    十日，被告犯罪後，刑法第四十一條易科罰金之規定，業於九十年一月十日經修
    正公布施行，並依修正後刑法第四十一條第一項前段諭知易科罰金之折算標準。
據上論斷，應依刑事訴訟法第三百六十九條第一項前段、第三百六十四條、第二百九
十九條第一項前段、刑法第二百七十七條第一項、第二條第一項前段、第四十一條第
一項前段、罰金罰鍰提高標準條例第一條前段、第二條，判決如主文。
本案經檢察官賴俊雄到庭執行職務。
中      華      民      國    九十      年      八      月      九      日
                              臺灣高等法院刑事第二十三庭
                                  審判長法  官  黃  瑞  華
                                        法  官  宋      祺
                                        法  官  吳      燦
右正本證明與原本無異。
不得上訴。
                                        書記官  陳  靜  姿
中      華      民      國    九十      年      八      月      九      日
附錄：本判決論罪科刑法條全文
刑法第二百七十七條第一項
傷害人之身體或健康者，處三年以下有期徒刑、拘役或一千元以下罰金。


司法院資訊處製作；財團法人民間司法改革基金會備份。
